【裁判字號】    97,抗,1162
【裁判日期】    970818
【裁判案由】    假處分
【裁判全文】
臺灣高等法院民事裁定                  97年度抗字第1162號
    抗告人  甲○○即黃甲○○.
    代理人  陳佳妤律師
上列抗告人因與相對人台北富邦商業銀行股份有限公司間假處分
事件，對於中華民國97年5月8日臺灣士林地方法院97年度裁全字
第1357號裁定，提起抗告，本院裁定如下：
    主  文
抗告駁回。
抗告費用新臺幣壹仟元由抗告人負擔。
    理  由
一、按「債權人就金錢請求以外之請求，因請求標的之現狀變更
    ，有日後不能強制執行，或甚難強制執行之虞，欲保全強制
    執行者，得聲請假處分」，民事訴訟法第 532條第1、2項定
    有明文。又依民事訴訟法第533條準用同法第526條第1、2項
    規定，請求及假處分之原因，應釋明之。前項釋明如有不足
    ，而債權人陳明願供擔保或法院認為適當者，法院得定相當
    之擔保，命供擔保後為假處分。再者，假處分係保全強制執
    行方法之一種，原為在本案請求尚未經判決確定以前，預防
    將來債權人勝訴後，因請求標的之現狀變更，有日後不能強
    制執行或甚難執行之虞者而設，至債權人聲請假處分所主張
    之權利，債務人對之有所爭執者，應於現在或將來有訴訟繫
    屬時，請求法院為本案之判決，以資解決，尚非聲請假處分
    時，先應解決之問題，最高法院69年度台抗字第72號判例可
    資參照。
二、本件相對人聲請意旨略以：第三人亨泰國際股份有限公司（
    下稱亨泰公司）邀同第三人黃裕芳擔任連帶保證人，於民國
    96年8月28日向伊借款新臺幣（下同）800萬元，並約定亨泰
    公司發生財務惡化或信用不良情形，經伊認定有影響清償債
    務之虞，並合法催告清償債務後，即視為債務全部到期。嗣
    因亨泰公司於97年 4月10日遭臺灣票據交換所退票10紙，其
    債務乃視為全部到期，經伊催告後均未清償，現尚積欠本金
     790萬元及利息、違約金，黃裕芳為連帶保證人，自就前開
    債務負連帶清償責任。惟黃裕芳為隱匿財產，於97年 3月21
    日將其所有之臺北市大同區○○○路 ○段33號11樓建物及坐
    落基地（臺北市○○區○○段3小段848地號，應有部分197/
     10000，下合稱系爭不動產）贈與其妻即抗告人甲○○，並
    辦妥所有權移轉登記，黃裕芳名下已無其他財產。抗告人雖
    稱系爭不動產之移轉乃因夫妻財產分配之約定，惟黃裕芳於
    移轉系爭不動產所有權予抗告人時竟一併設定抵押權以擔保
    黃裕芳之債務，顯與財產分配之常理不符。又伊得依民法第
    244條第1項規定聲請法院撤銷前開贈與及所有權移轉登記行
    為，並將前開不動產回復登記為黃裕芳所有。惟一旦抗告人
    處分該不動產予善意之第三人，即使伊獲勝訴判決，該不動
    產亦無從回復登記為黃裕芳所有，是若不就系爭不動產為假
    處分，將致伊日後有不能或甚難執行之虞。爰依民事訴訟法
    第 532條規定，願供擔保，聲請准予對抗告人前開不動產為
    假處分等語。並提出授信總約定書、保證書、動用申請書、
    土地及建物登記謄本查詢資料、建物登記謄本、不動產交易
    行情及財團法人金融聯合徵信中心資料等影本為證。原裁定
    依首開規定，命供擔保後為假處分，並無不合。
三、抗告意旨雖以：伊因與黃裕芳協議離婚，始基於夫妻財產分
    配之約定取得系爭不動產。又相對人僅就其請求為釋明，所
    提出之證據僅能釋明黃裕芳將系爭不動產贈與伊，未釋明伊
    將處分系爭不動產，致相對人日後有不能或甚難執行之虞等
    假處分原因。相對人就假處分原因完全未釋明，原裁定竟認
    相對人已為釋明，僅為釋明不足，以供擔保即足補之，而裁
    定准許其假處分聲請，自有違誤，爰提起抗告，請求廢棄原
    裁定，駁回相對人於原法院之聲請云云，並提出戶籍謄本為
    證。惟查，相對人於原法院聲請對抗告人所有系爭不動產假
    處分，除敘明前開情事外，並提出授信總約定書、保證書、
    動用申請書、土地及建物登記謄本查詢資料及建物登記謄本
    、不動產交易行情及財團法人金融聯合徵信中心資料等影本
    為證（見原法院卷第4-44頁、本院卷第28-32頁），堪認除
    就其請求，已為充足之釋明外，對於假處分原因，因系爭不
    動產上設定有擔保黃裕芳債務之抵押權，可認系爭不動產之
    現狀變更致相對人日後有不能強制執行或甚難強制執行之虞
    一節，亦已為大致正當之釋明。相對人既陳明願供擔保以補
    釋明之不足，則原裁定准予相對人以790萬元或同面額之中
    央政府建設公債96年度甲類第5期債票為抗告人供擔保後，
    禁止抗告人對系爭不動產為讓與、設定抵押、出租及其他一
    切處分行為，依法並無違誤。至抗告人所稱系爭不動產之移
    轉乃基於夫妻財產分配之約定而為云云，要為實體問題，並
    非保全程序及其抗告程序所能審究。抗告意旨指摘原裁定不
    當，求予廢棄，為無理由，爰裁定如主文。
中    華    民    國    97    年    8    月    18    日
                    民事第十六庭
                        審判長法  官 沈方維
                              法  官 王淇梓
                              法  官 湯美玉
正本係照原本作成。
本裁定除以適用法規顯有錯誤為理由，並經本院許可外，不得再
抗告。如提起再抗告，應於收受後10日內委任律師為代理人向本
院提出再抗告狀。並繳納再抗告費新台幣１千元。
中    華    民    國    97    年    8     月    18    日
                              書記官 蕭進忠


司法院資訊處製作；財團法人民間司法改革基金會備份。
